【裁判字號】    97,聲羈更（一）,3
【裁判日期】    971002
【裁判案由】    聲請羈押
【裁判全文】
臺灣士林地方法院刑事裁定
聲  請  人  臺灣士林地方法院檢察署檢察官
被      告  乙○○
                      4樓
選任辯護人  蔡育霖律師
被      告  甲○○
選任辯護人  葉建廷律師
上列聲請人因被告二人涉犯證券交易法等案件聲請羈押，經本院
於民國九十七年八月二十六日裁定駁回，提起抗告，嗣經臺灣高
等法院於九十七年九月十六日以九十七年度抗字第九八九號撤銷
原裁定發回本院更行裁定，本院訊問後裁定如下：
    主  文
聲請駁回。
    理  由
一、聲請意旨略以：被告甲○○係崇越科技股份有限公司（下簡
    稱崇越公司）財務長及會計主管，被告乙○○乃崇越公司財
    務經理，同案被告郭智輝、潘重良則分別任崇越公司董事長
    、執行長。該四人均明知BEST TEC CO., LTD （下簡稱BEST
    公司）、SOHYA INTERNATIONAL INVESTMENT LTD. （下簡稱
    SOHYA 公司）、COMMANDER GLOBAL LIMITED（下簡稱
    COMMANDER 公司）、SONICA ENTERPRISE CORP（下簡稱
    SONICA公司）、ASIA SINOMOS SEMICONDUCTOR INC. （下簡
    稱ASIA SINOMOS公司）等境外公司均係由崇越公司董事長即
    被告郭智輝、其他崇越公司員工等人擔任負責人，無營運事
    實之境外紙上公司。(一)緣同案被告潘重良前於民國（下同）
    九十四年十一月十日代表崇越公司與新加坡Tronic
    International Pte.Ltd （下簡稱Tronic公司）簽訂廠務合
    約、設備合約，亦於同日出示BEST公司之授權書，代表無營
    運事實及技術移轉能力之BEST公司與Tronic公司簽訂「IP
    TECHNOLOGY TRANSFER AGREEMENT 」（下簡稱IP技轉合約）
    ，依前開合約約定Tronic公司需預先支付每筆訂單貨款百分
    之七十價金，嗣Tronic公司依約向崇越公司訂貨並先後支付
    四筆分別為美金二百三十八萬七百元、一百十三萬七千五百
    元、三百零一萬二千一百元、八十四萬二千一百元訂金至崇
    越公司花旗銀行臺北分行帳戶後。由同案被告潘重良向
    Tronic公司負責人林宏毅匡稱需支付BEST公司美金二百萬元
    ，並提議由崇越公司自前開四筆訂金中退還美金二百萬元，
    再由Tronic公司轉匯至BEST公司中國國際商業銀行（現改為
    兆豐銀行）帳戶中，Tronic公司如是為之，被告乙○○則依
    被告甲○○指示於九十五年二月十三日填寫繳款單，將該筆
    美金二百萬元載為「TRONIC溢付款暫收」以製作不實會計憑
    證。再由同案被告郭志輝、潘重良指示被告甲○○先後將前
    開BEST公司帳戶內之美金二百萬元，輾轉匯至前開
    COMMANDER 公司、VTERA 公司、SONICA公司、ASIA SINOMOS
    公司之銀行帳戶等以製造不實交易之資金流動現象。(二)被告
    郭智輝、潘重良、甲○○於九十四、九十五年間為虛飾崇越
    公司營業額美化財務報表，利用被告甲○○、乙○○等人在
    國內開立證券交割帳戶，並於不特定時間，將人頭帳戶內之
    部分資金匯至BEST公司帳戶中作為崇越公司金流支出來源。
    並偽由前述境外紙上公司向崇越公司進貨，進貨所需貨款由
    崇越公司自BEST公司兆豐銀行帳戶支應，以虛增營業額，製
    作不實財報而違反證券交易法第一百七十一條第一項第一款
    、同法第二十條以及商業會計法第七十一條等罪嫌，聲請人
    以被告甲○○否認犯行，同案被告郭智輝、潘重良於九十七
    年八月二十六日聲請人訊問時分別因住院及出境而未到場，
    故認本件被告二人與未到案之同案被告郭智輝、潘重良有勾
    串之虞，而於九十七年八月二十六日向本院聲請依刑事訴訟
    法第一百零一條第一項第二款之規定聲請羈押並禁止接見通
    信。
二、訊據被告甲○○固坦承有知道有前開境外紙上公司存在，並
    依同案被告郭智輝等人之指示為前開境外紙上公司提匯款項
    ，但否認知悉崇越公司與前開境外紙上公司有不實交易，並
    辯稱有無實質交易非其業務所得知悉，為前開境外紙上公司
    提匯款均受人指示，並附有INVOICE 等文件；被告乙○○亦
    坦承有依被告甲○○指示將該筆美金二百萬元填寫「TRONIC
    溢付款暫收」之繳款單，以及提供人頭帳戶並有匯款至指定
    帳戶，然辯稱均係受指示行事等語。
  (一)查本件聲請人就被告二人所為羈押聲請之犯罪事實，與聲請
    人前於九十七年四月間至崇越公司執行搜索後，就崇越公司
    與Tronic公司間訂約之消息以及匯款情形何以未在崇越公司
    九十四年間之財務報表上揭露一情，本件被告所涉之犯罪事
    實分屬二事，故聲請人並非就同一犯罪事實聲請羈押，合先
    敘明。
  (二)又查，被告乙○○依被告甲○○之指示將前開Tronic公司美
    金二百萬元匯款，填寫「TRONIC溢付款暫收」之繳款單一節
    ，業據被告乙○○、甲○○坦承在卷，並有扣案之書證可資
    佐證，故被告乙○○就此部分犯行並無與被告甲○○、郭智
    輝、潘重良勾串之必要。
  (三)復查，被告乙○○固坦承有提供人頭帳戶並依指示匯款至
    BEST公司，並有該帳戶交易明細可佐，然被告乙○○依指示
    之匯款是否用於崇越公司與前開境外紙上公司進行不實交易
    之用，依被告乙○○之職務內容、匯款次數、金額以及其他
    卷證資料，尚難推論被告乙○○確有知悉，而難認被告乙○
    ○就此部分犯行有涉犯證券交易法第一百七十一條第一項、
    第二十條以及商業會計法第七十一條之罪嫌重大，亦無其他
    積極證據證明被告乙○○與其他未到案之被告對此部分犯行
    有勾串之虞，因此，聲請人就被告乙○○羈押聲請部分應予
    駁回。
  (四)其次，被告甲○○身為崇越公司財務長，其業務範圍負責公
    司財務報表、會計帳冊之審閱及指示製作，而依聲請人提出
    之證據資料顯示，被告甲○○確有指示將Tronic公司之匯款
    退還並指示再度匯款之對象，亦將Tronic公司匯入BEST公司
    帳戶內資金，以自己名義提款匯款至其他境外紙上公司，顯
    示被告甲○○對於Tronic公司匯款之原因應該有所知悉，卻
    指示被告乙○○等其他員工製作不實會計憑證等。另參以被
    告甲○○均得以自己名義動用前開境外紙上公司帳戶資金，
    並依指示為前開境外紙上公司所為之交易付款，亦提供自己
    帳戶並依指示匯款至特定公司，而依崇越公司九十四、九十
    五年度財務報表顯示，崇越公司卻對前開境外紙上公司提列
    有應收帳款，可見崇越公司與前開境外紙上公司是否有實質
    交易，確有疑義，復輔以聲請人提出之其他證據資料，足徵
    被告甲○○涉嫌違反證券交易法第一百七十一條、第二十條
    、商業會計法第七十一條等罪嫌確屬重大，然聲請人於九十
    七年八月二十六日人以同案被告郭智輝、潘重良因住院或出
    境未到案為由，聲請對被告甲○○羈押，經本院訊問後飭回
    至今已逾月餘，而觀之同案被告郭智輝已於是日後出院，同
    案被告潘重良於九十七年八月二十八日亦已入境回臺，三人
    均仍在崇越公司繼續任職並有業務上往來會面一節，業據被
    告甲○○供述明確，以及被告潘重良之出入境資料一份在卷
    可按，亦為聲請人所不否認，是以，若被告甲○○與同案被
    告郭智輝、潘重良有勾串之必要，應早已勾串完畢，實無法
    以羈押之強制處分以為防範。再者，就未到案被告可能之供
    述以及被告甲○○辯解部分，聲請人仍可依其他已到案之被
    告或證人或以扣案而無法再為更改之財務報表、會計憑證、
    帳戶資金往來明細相互分析佐證以資釐清，亦無需經由對被
    告甲○○羈押之強制處分以達核對其等供述內容之目的，此
    外，亦無其他積極證據證明被告甲○○迄今就前開犯行仍有
    勾串其他共犯及證人之虞，因此，認被告甲○○犯罪嫌疑雖
    屬重大，但尚無羈押之必要。從而，本件聲請人所為本件聲
    請，尚難准許，應予以駁回，特此裁定。
中    華    民    國    97    年    10    月    2     日
                  刑事第三庭  法  官      黃欣怡
以上正本證明與原本無異。
如不服本裁定應於送達後五日內向本院提出抗告狀。
                              書記官      陳慧玲
中    華    民    國    97    年    10    月    2     日


司法院資訊處製作；財團法人民間司法改革基金會備份。
